# 以现金出资对子公司增资需缴纳的出资款能否由第三方代缴？

提问人：一只审计狗 时间：2018-01-11 10:11:29
背景如下：A公司欲对全资子公司B公司增资 1 亿元，因资金流动性不足而向C公司借款 1 亿元，并签订《股金代缴协议》由C公司直接向B公司验资户打入 1 亿元，C公司打款银行回单已注明“代A公司缴出资款”。该种情况下能否对其予以认可？

回答人：chenyiwei
代出资比较麻烦，因为出资人与股东不是同一人，可能存在难以核实出资真实性和款项性质的问题。一般应尽量避免，建议被审验单位将出资款原路退回，代出资人将款项先支付给股东，由股东正常进行货币出资。
代出资一般不能认可。《公司注册资本登记管理规定（ 2014 年修订）》（国家工商行政管理总局令第 64 号）第八条规定：“股东或者发起人应当以自己的名义出资”，一般理解就是要求用于出资的货币从股东或发起人的银行账户直接转账到被审验单位开立的银行账户中。如果股东或发起人资金不足，从其他方筹集借款资金用于出资的，建议资金提供方将资金先转入股东或发起人的账户，再由股东或发起人直接投入被审验单位。 在极少数特殊情况下，如果确实由于情况所限，无法按照上段所述方法操作，则至少应满足以下要求，做到代出资证据的互相印证： 1 、资金提供方与股东或发起人签订有效的借款协议，除了约定资金提供方以代股东或发起人支付投资款的方式提供借款，并明确约定利率、还款时间等借贷合同的基本要素以外，应特别明确约定资金提供方的权利仅限于对借款本金和约定利息的要求权，不享有代出资形成的股权的任何权益，出资形成的股权对应的股东权利和义务完全归属于股东或发起人。
上述借款协议（含特别约定条款）应经公证。并且该借款不得以代出资形成的股权作为还款的担保物。 2 、资金提供方在汇款时，其汇款用途应明确说明“代XX（股东或发起人名称，即借款人）支付投资款”。 3 、被审验单位在收到出资款后更新股东名册和公司章程等，明确新加入的股东或发起人名称。

提问人：呼叫帮助 时间：2019-04-07 21:28:11
陈老师，A公司投资一家B公司，占其70%股权，但只是认缴出资并未实缴，B公司目前实收资本为 0 。但B公司已完成工商变更，A公司为其大股东。请问陈老师，A公司对认缴出资需要做长期股权投资处理吗？若A公司确认长投，B公司如何进行账务处理? 楼友jilei1980518的回复 2017 年会计监管协调会——具体会计问题监管口径 认缴制下，投资方在未实际出资前是否应确认与所认缴出资相关的股权投资，公司应结合法律规定与具体合同协议安排，即合同协议有具体约定的，按照合同约定确定会计处理；合同协议没有具体约定的，则应根据《公司法》等法律法规的相关规定确定会计处理。对于投资的初始确认，合同明确规定认缴出资的时间和金额，应确认一项金融负债及相应的资产；合同没有明确的，属于一项未来的出资承诺，不确认长期股权投资和相应的负债。对于投资的后续计量，根据股东间合同协议约定，未实缴出资前即享有分红权等公司权益或承担损失的，应确认与相关分红权或承担损失相关的资产或负债；如果股东之间未做出约定，根据《公司法》，公司在实缴出资前并不享有股东权益，不应确认相关资产或负债。对于亏损部分，无论合同是否约定，根据法律规定，被投资企业的亏损已对公司形成了一项现时义务的，应确认负债。 无论是否实缴出资，公司应基于控制判断被投资企业或拟投资企业是否应纳入合并范围。 在资产负债表日前已认缴、在报告报出日之前已实缴出资的投资事项按照资产负债表日后非调整事项处理；尚未实缴的，按照其他重大事项进行披露。 陈版实务中这样处理合适吗？

回答人：chenyiwei
是这样。已认缴尚未实缴的出资一般不构成股东的现时义务。但如果已经按认缴出资比例分享收益的，则存在一项对其他股东的现时义务应确认负债；若被投资企业亏损，考虑是否满足或有事项准则规定的确认预计负债的条件。